臺灣臺南地方法院民事裁定
109年度消債更字第300號
聲  請  人
即  債務人  蘇家興（原名蔡南長）


代  理  人  楊珮如律師（法律扶助）
上列聲請人依消費者債務清理條例聲請更生事件，本院裁定如下
：
    主  文
債務人蘇家興自民國110年2月19日下午5時起開始更生程序，並
命司法事務官進行本件更生程序。
    理  由
一、按債務人不能清償債務或有不能清償之虞者，且無擔保或無
    優先權之本金及利息債務總額未逾新臺幣(下同)1,200萬元
    者，於法院裁定開始清算程序或宣告破產前，得向法院聲請
    更生；債務人對於金融機構負債務者，在聲請更生或清算前
    ，應向最大債權金融機構請求協商債務清償方案，或向其住
    、居所地之法院或鄉、鎮、市、區調解委員會聲請債務清理
    之調解，消費者債務清理條例（下稱消債條例）第3條、第4
    2條第1項、第151條第1項分別定有明文。
二、本件聲請意旨略以：聲請人積欠無擔保或無優先權之債務總
    額約為224萬5,732元，為清理債務，依消債條例第151條規
    定，於民國109年6月19日向本院聲請與最大債權金融機構台
    新國際商業銀行股份有限公司（下稱台新銀行）為債務調解
    ，台新銀行提供分108 期、週年利率0％、每期償還1萬2,133
    元之還款方案，惟因聲請人之收入扣除必要支出後，實無力
    負擔該款項，致該次調解不成立。又聲請人無擔保或無優先
    權之本金及利息債務總額未逾1,200萬元，復未經法院裁定
    開始清算程序或宣告破產，亦無依消債條例或破產法之規定
    而受刑之宣告。為此，爰依消債條例規定聲請准依更生程序
    清理債務等語。
三、經查：
  ㈠聲請人主張其為一般消費者，5年內未從事小規模營業，現積
    欠無擔保或無優先權之本金及利息債務總額未逾1,200萬元
    ，聲請人已於109年6月間聲請與最大債權金融機構台新銀行
    為債務清理之前置調解，前置調解未成立等情，有聲請人提
    出財團法人金融聯合徵信中心查詢當事人綜合信用報告回覆
    書、債權人清冊及調解不成立證明書等件為憑（見消債更卷
    第21至22、25至31頁），是聲請人主張其所積欠無擔保或無
    優先權之本金及利息債務總額未逾1,200萬元，並曾踐行前
    置調解程序而調解不成立等事實，應堪認定。
　㈡而依據台新銀行、花旗（台灣）商業銀行股份有限公司、中
    國信託商業銀行股份有限公司、台灣美國運通國際股份有限
    公司、元大國際資產管理股份有限公司、立新資產管理股份
    有限公司、交通部公路總局嘉義區監理所臺南監理站及臺南
    市政府財政稅務局陳報聲請人積欠債務金額分別為126萬5,5
    16元、6萬1,975元、81萬6,945元、3萬6,341元、16萬9,826
    元、41萬9,436元、4萬7,318元及4萬4,856元（見南司消債
    調卷第44頁正面；消債更卷第79、99至153頁），是聲請人
    之債務總額應為286萬2,213元（計算式：126萬5,516元＋6萬
    1,975元＋81萬6,945元＋3萬6,341元＋16萬9,826元＋41萬9,436
    元＋4萬7,318元＋4萬4,856元＝286萬2,213元）。
　㈢聲請人稱現受雇於大吉勝營造有限公司，每月收入約為2萬3,
    800元，並提出109年4、5月之薪資單（見消債更卷第95頁）
    附卷為憑。而聲請人107年度薪資所得申報為8萬8,000元、1
    08年度查無薪資所得申報，有聲請人提出之107、108年度綜
    合所得稅各類所得資料清單在卷可佐（見消債更卷第33至34
    頁），此外，查無其他證據資料證明聲請人尚有其主張收入
    以外之所得，是聲請人每月收入應為2萬3,800元，並以此金
    額作為償債能力之計算基礎。又聲請人名下有2部車輛、郵
    局存款216元及新光人壽保險股份有限公司（下稱新光人壽
    ）保單2份，該2份保單皆已無可借餘額等情，有聲請人提出
    之財產及收入狀況說明書、全國財產稅總歸戶財產查詢清單
    、郵政存簿儲金簿內頁資料及新光人壽保險契約狀況一覽表
    （見消債更卷第19至20、35、91至93頁）附卷可稽，堪認屬
    實。
  ㈣按債務人必要生活費用，以最近1年衛生福利部或直轄市政府
    所公告當地區每人每月最低生活費1.2倍定之，消債條例第6
    4條之2第1項定有明文。而最近1年衛生福利部所公告之臺南
    市每人每月最低生活費為1萬3,304元，以1.2倍計算應為1萬
    5,965元（元以下四捨五入），而聲請人所陳之每月生活費
    用為1萬8,859元（計算式：5,000元＋1,200元＋1,200元＋7,50
    0元＋1,759元＋1,200元＋1,000＝1萬8,859元；見消債更卷第19
    至20頁），已逾前揭最低生活標準，然其並未提出相關收據
    以證明其確有逾越前揭最低生活標準之必要，是聲請人每月
    生活必要費用仍以1萬5,965元計算。
  ㈤綜上，聲請人之債務總額扣除聲請人之存款，尚積欠286萬1,
    997元（計算式：286萬2,213元-216元＝286萬1,997元），而
    依聲請人每月可清償債務數額為7,835元（計算式：2萬3,80
    0元－1萬5,965元＝7,835元）推估，聲請人需366期才可清償
    完畢。另外，聲請人雖有2份保單及2部分別為80、87年出廠
    之車輛（見消債更卷第35頁），惟2份保單已繳費期滿且無
    可借餘額（見消債更卷第93頁），2部車輛之車齡又均已逾1
    0年，價值皆不足以清償聲請人積欠之債務。是聲請人確已
    達不能清償債務或有不能清償之虞程度，自有藉由更生制度
    調整其與債權人間之權利義務關係，重建其經濟生活之必要
    ，故本件聲請人聲請更生，應屬有據。
四、綜上所述，聲請人僅係一般消費者，積欠之無擔保或無優先
    權之本金及利息債務總額在1,200萬元以下，並曾與最大債
    權金融機構台新銀行為債務清償方案之調解，惟調解不成立
    ，且未經法院裁定開始清算程序或宣告破產，亦無依消債條
    例或破產法規定而受刑之宣告之情，有本院消債事件查詢作
    業紀錄、臺灣高等法院被告前案紀錄表在卷可憑（見消債更
    卷第41至44頁），又查無消債條例第6條第3項、第8條或第4
    6條各款所定駁回更生聲請之事由存在，則聲請人聲請更生
    ，應予准許。
五、末按，法院開始更生程序之裁定，應載明其年、月、日、時
    ，並即時發生效力；法院裁定開始更生或清算程序後，得命
    司法事務官進行更生或清算程序，必要時得選任律師、會計
    師或其他適當之自然人或法人一人為監督人或管理人，消債
    條例第45條第1項、第16條第1項分別定有明文。本件既准予
    更生，爰依前開規定，裁定如主文所示。　　　
中　　華　　民　　國　　110 　年　　2 　　月 　 19　　日
                  第一法庭法　官　廖建瑋
以上正本係照原本作成。
本裁定不得抗告。
本裁定已於民國110 年2 月19 日下午5 時公告。
中　　華　　民　　國　　110 　年　　2 　　月 　 19　　日
                          書記官　鄭梅君